最高法院刑事判決　　　　　　　　　　　　　　　八十八年度台上字第二二八六號
　　上　訴　人　甲○○　男
右上訴人因違反槍砲彈藥刀械管制條例案件，不服台灣高等法院台南分院中華民國八
十八年二月四日第二審更審判決（八十七年度上更(一)字第三六二號，起訴案號：台灣
嘉義地方法院檢察署八十三年度偵字第四八二六、五○三九、五三七一號），提起上
訴，本院判決如左：
    主  文
原判決撤銷，發回台灣高等法院台南分院。
    理  由
本件原判決認定上訴人甲○○因有意受讓經營嘉義市「金來來ＫＴＶ酒店」，而與友
人高添榮、朱啟燦、江志安、吳威龍等（均已判罪確定）共商備槍俾於議價時，用槍
迫使對方就範，乃由江志安向案外人陳明樑借得具殺傷力之中共製七點六二ＭＭ口徑
五四式半自動型制式手槍一把（含彈匣）及具殺傷力、可供軍用之七點六二ＭＭ制式
子彈七發，將子彈交由上訴人保管，而共同未經許可無故持有該等槍彈，於民國八十
三年四月十七日晚上九時許，在嘉義市○○路「好彩頭ＫＴＶ酒店」商議受讓林中家
所經營之「金來來ＫＴＶ酒店」事宜，共同謀議如對方索價太高，即由上訴人開槍恫
嚇，以迫使就範，議定後，即於翌（十八）日晚上十時許，共同前往嘉義市○○路「
金來來ＫＴＶ酒店」二○七號包廂與林中家商議受讓該酒店，因林中家開價新台幣四
百五十萬元，上訴人等認為偏高，心生不滿，即由上訴人拔出上開槍、彈，朝該包廂
天花板、牆壁及門邊射擊四發，擬藉以脅迫林中家降價，使之行無義務之事，惟林中
家仍不允降價而未得逞，上訴人等旋於翌日將該等槍彈返還陳明樑等情；因將第一審
論處上訴人共同未經許可無故持有手槍罪刑，應於刑之執行完畢或赦免後，令入勞動
場所強制工作三年（依修正槍砲彈藥刀械管制條例第十九條第一項規定宣告）之判決
撤銷，改判仍論處同一罪刑，並諭知應於刑之執行完畢或赦免後，令入勞動場所，強
制工作三年（依刑法第九十條規定宣告）。固非無見。
惟查：(一)有罪之判決書必須記載犯罪事實，以示國家刑罰權之所由生，故其事實欄，
須將認定之犯罪事實及與罪刑等適用法律有關之事項，詳確記載，然後於理由欄說明
其所憑之證據及認定之理由，以使事實與理由兩相一致，否則即不足資為適用法律之
依據，且有理由矛盾之違法。本件原判決之事實欄並未認定及記載上訴人有犯罪習慣
，僅於理由欄載稱上訴人有犯罪習慣，則原判決適用刑法第九十條，於主文諭知上訴
人應於刑之執行完畢或赦免後令入勞動場所強制工作三年，即失所依據。(二)在槍砲彈
藥刀械管制條例於八十六年十一月二十四日修正公布施行前犯修正後該條例第十九條
第一項所列舉之罪者，於修正後裁判，應否依該條項對之宣告強制工作，依司法院大
法官會議釋字第四七一號解釋意旨，認有刑法第二條第一項從新從輕原則之適用，應
採否定說，此為本院最近所持之見解。本件既係於上開條例修正前所犯，應依上開解
釋意旨辦理，併予明。原判決經上訴意旨指摘及本院依職權調查，既有上述違誤，
應認仍有撤銷發回之原因。
據上論結，應依刑事訴訟法第三百九十七條、第四百零一條，判決如主文。
中      華      民      國    八十八    年      五      月      六      日
                              最高法院刑事第九庭
                                  審判長法官  曾  有  田
                                        法官  林  永  茂
                                        法官  陳  宗  鎮
                                        法官  劉  介  民
                                        法官  黃  正  興
      右正本證明與原本無異
                                              書  記  官
中      華      民      國    八十八    年      五      月     十一     日
                                                                        Ｒ
